臺灣板橋地方法院刑事判決　　　　　　　　　　　　九十一年度訴字第一八三號
　　公　訴　人　臺灣板橋地方法院檢察署檢察官
　　被　　　告　丁○○　男　二.
　　指定辯護人　甲○公設辯護人　吳天明
右列被告因偽造貨幣等案件，經檢察官提起公訴（九十一年度偵字第九八六四號、第
一○一二一號、第一○五四○號），甲○判決如左：
    主  文
丁○○連續收受贓物，累犯，處有期徒刑伍月，如易科罰金，以參佰元折算壹日，扣
案之美工刀貳支、口紅膠水壹個、不詳之人之照片貳張均沒收；又意圖為自己不法之
所有，以詐術使人將本人之物交付未遂，累犯，處有期徒刑伍月，如易科罰金，以參
佰元折算壹日，扣案之鍍金項鍊壹條沒收；應執行有期徒刑玖月，如易科罰金，以參
佰元折算壹日，扣案美工刀貳支、口紅膠水壹個、不詳之人之照片貳張及鍍金項鍊壹
條均沒收。
被訴行使偽造通用紙幣及偽造印章部分無罪。
    事  實
一、丁○○前有多次違反麻醉藥品管理條例案件前科，最近一次係於民國八十七年間
    因違反麻醉藥品管理條例案件經甲○判處有期徒刑六月確定，而於九十年一月十
    日執行完畢，仍不知悔改，又基於概括之犯意，明知綽號「阿成」及綽號「阿忠
    」、「阿元」及綽號「阿光」之不詳年籍姓名之成年男子，所交付之證件等物品
    係來源不明之贓物，竟先後於九十一年四月間某日及同年五月間某日，在臺北縣
    板橋市○○街一二七巷十二號二樓住處，先後收受綽號「阿成」及綽號「阿忠」
    、「阿元」之男子所交付如附表所示證件等物品，復於九十一年六月二日下午六
    時許，在臺北縣中和市○○路與新生街口，收受綽號「阿光」之男子，所交付之
    乙○○之汽車駕駛執照（交付前已為不詳之人變造換貼為不詳之人之照片）。嗣
    丁○○為恐遭警追緝，復基於概括之犯意，即於九十一年五月間在上址住處以所
    有美工刀二支、口紅膠水一個，除僅先將上開附表編號十四、十五、十六、十八
    、二一、二三、二六、三三之被害人證件上照片予以割除外，並於被害人湯清華
    、任宗彥之汽車駕駛執照（即附表編號二十、二十二）上，再換貼不詳之人之照
    片各一張而先後變造上開二人之汽車駕駛執照，足以生損害於湯清華、任宗彥及
    監理機關對駕駛執照核發管理之正確性。嗣於九十一年五月三十日晚上九時許，
    丁○○在上址住處為憲警查獲，並扣得所收受變造之如附表所示之物。再於九十
    一年六月四日晚上八時三十分許，在臺北縣板橋市○○路○段二六九號一樓前，
    為警查獲持有已遭變造之乙○○汽車駕駛執照一張。
二、丁○○又另行起意，明知所有之項鍊一條係鍍金膺品，竟意圖為自己不法之所有
    ，於九十一年六月十一日零時三十分許，持往臺北縣板橋市○○路○段八九巷四
    號丙○○所經營之永豐當舖，向丙○○施用詐術偽稱係純金真品，要求典當新臺
    幣（下同）六、七千元，惟經丙○○檢視後發覺係電鍍染色之鉛質項鍊，乃虛予
    委蛇，並暗中報警前來處理，而為警據報當場查獲，始未得逞，並扣得其所有供
    詐欺所用之鍍金項鍊一條。
三、案經板橋憲兵隊、臺北縣政府警察局海山分局分別報請臺灣板橋地方法院檢察署
    檢察官偵查起訴。
    理  由
壹、有罪部分：
一、訊據被告丁○○對右揭時地知贓仍予收受及變造被害人駕照等事實已自白不諱，
    惟矢口否認有何詐欺犯行，辯稱扣案鍍金項鍊係其友人綽號阿生之不詳男子交付
    其抵債之物，伊係因缺錢花用才持以典當，但伊當時並不知係鍍金之膺品，否則
    伊亦不會收受後持以典當等語，惟查被害人即永豐當鋪之負責人丙○○已到庭指
    稱「他（指被告）把項鍊拿到桌子上，說要當六、七千元，他拿出來時我就覺得
    是假的，因為顏色就有差別。我並沒有跟他說這個項鍊可以當一萬三、四千元，
    那是警察寫的，如果是真的話價值是一萬三、四千元。」「他當時神色很緊張，
    一直催我快一點，被告當時是自己一個人騎機車進來，並沒有其他同夥。」等語
    ，是被告辯稱係被害人自己告知可典當一萬四千元云云，顯不足採，再參酌被告
    典當時神色緊張且迄未能指出交付其抵債之綽號阿生之人，足見被告顯係明知為
    鍍金之膺品，仍冒充真品持以典當，其有意圖為自己不法所有之詐財故意甚明，
    所辯伊並不知係膺品云云，自不足採。而上開如附表所示之證件均係被害人失竊
    或遺失之盜贓物之事實，已據被害人郭春昌、湯清華、任宗彥、乙○○於警訊所
    指訴甚詳，且扣案之證件除已遭割除照片者外，其中僅被害人湯清華、任宗彥部
    分已為被告換貼不詳他人之照片而變造完成，並為被告所自承，顯足以生損害於
    湯清華、任宗彥及監理機關對駕駛執照核發管理之正確性亦明，此外並有扣案之
    美工刀、口紅膠水等變造工具在案可參，被告此部分之收受贓物及變造駕駛執照
    之事實均足堪認定，事證明確，被告應依法論科。
二、核被告收受如附表所示被害人盜贓證件等物品後，加以變造其中被害人湯清華、
    任宗彥之汽車駕駛執照，所為係犯刑法第三百四十九條第一項之收受贓物罪及同
    法第二百十二條之變造汽車駕駛執照，足以生損害於公眾及他人罪。被告先後三
    次收受贓物及二次變造駕駛執照之行為，均時間緊接、犯罪構成要件相同，顯係
    基於概括犯意而為之，均應論以連續犯一罪，並依法加重其刑。所犯上開連續收
    受贓物及變造駕駛執照行為，其收受贓物時既意在變造，二者間乃有方法、結果
    之牽連關係，為牽連犯，應從一重之收受贓物罪處斷。至被告雖已將其他如附表
    十四、十五、十六、十八、二一、二三、二六、三三之被害人證件上之照片割除
    ，但尚未換貼他人照片，其變造行為尚未完成，乃屬未遂，而刑法第二百十二條
    之偽造、變造行為又未處罰未遂犯行，此部分行為依法自不成罪，公訴人認併應
    成立上開變造罪嫌云云，自有未合，惟公訴人既認此部分犯行與前開有罪部分，
    有裁判上一罪關係，爰不另為無罪之諭知（至公訴意旨雖未就上開被害人湯清華
    、任宗彥駕駛執照遭變造部分予以起訴，而僅論以收受該證件贓物，但二者間既
    有上開牽連犯之裁判上一罪關係，而屬同一案件，甲○自得併予審判）。另核被
    告施用詐術，持用鍍金項鍊冒充真品，向被害人陳昱雀典當現金，惟經被害人識
    破始未得逞，所為係犯刑法第三百三十九條第三項、第一項之意圖為自己不法之
    所有，以詐術使人將本人之物交付未遂罪，被告施用詐欺而未得手，為未遂犯，
    爰按既遂犯之刑減輕之。又被告有如事實欄所載之前科，並已執行完畢，有臺灣
    高等法院檢察署刑案紀錄簡覆表在卷可按，其於五年內再犯有期徒刑以上之上開
    各罪，均為累犯，應依法加重其刑，並與上開連續犯部分之加重遞加之，而詐欺
    未遂減輕部分則先加後減。被告所犯上開收受贓物罪及詐欺未遂罪間，其犯意各
    別、行為互異，應予分論併罰。爰審酌被告犯罪之動機、目的、手段、所生危害
    、犯罪後態度等一切情狀，分別處如主文所示之刑，並依法定其應執行之刑及諭
    知易科罰金之折算標準，以資懲儆。扣案之美工刀二支、口紅膠水一個、湯清華
    、任宗彥變造駕駛執照上不詳之人照片各一張及扣案之鍍金項鍊一條，均係被告
    所有供變造駕駛執照或詐欺犯罪所用之物，均應依法宣告沒收。至其餘扣案之鉗
    子等工具及印泥、印章等物品，尚與上開有罪之變造駕照行為無關，並據被告所
    供承在案，尚不得沒收，併予指明。
貳、無罪部分：
一、公訴意旨另以被告於九十一年五月間在國道三號高速公路（北二高）土城交流道
    附近，與綽號「阿榮」姓名年籍不詳男子，共同基於行使偽鈔之犯意而以不詳數
    量之新臺幣一千元偽鈔，持以向位於土城交流道附近之不詳檳榔攤購買檳榔，因
    認被告此部分係犯刑法第一百九十六條第一項之行使偽造之通用紙幣罪嫌。並以
    被告又偽造如起訴書附表二所示之周世生之印章九枚，而認被告另涉刑法第二百
    十七條第一項偽造印章罪嫌。
二、按犯罪事實應依證據認定之，無證據不得推定其犯罪事實；被告之自白，不得作
    為有罪判決之唯一證據，仍應調查其他必要證據，以察其是否與事實相符；不能
    證明被告犯罪者，應諭知無罪之判決。刑事訴訟法第一百五十四條、第一百五十
    六條第二項、第三百零一條第一項分別定有明文。又認定不利被告之事實，須依
    積極證據，苟積極證據不足為不利於被告事實之認定時，即應為有利於被告之認
    定，更不必有何有利之證據（最高法院三十年上字第八一六號判例參照）。且刑
    事訴訟上證明之資料，無論其為直接證據或間接證據，均須達於通常一般之人均
    不致於有所懷疑，而得確信其為真實之程度，始得據為有罪之認定，若其關於被
    告是否犯罪之證明未能達此程度，而有合理性懷疑之存在，致使無從形成有罪之
    確信，根據「罪證有疑、利於被告」之證據法則，即不得遽為不利被告之認定，
    最高法院亦著有七十六年度台上字第四九八六號判例意旨可資參照。
三、公訴意旨所以認被告涉有上開行使偽造紙幣及偽造印章罪嫌，無非係以扣案之偽
    造新臺幣千元紙鈔一紙及扣案之印章九枚，併被告於偵查中之自白為其主要證據
    。訊據被告則堅決否認有何上開犯行，辯稱：向檳榔攤購買物品行使偽鈔者係綽
    號阿榮之不詳男子，伊當時並不知道係偽鈔，而係綽號阿榮之男子事後向其說明
    ，伊始知係偽鈔等語，復稱扣案之九枚印章並非其所偽刻，而係前揭綽號「阿忠
    」、「阿成」等男子一併拿來給伊等語。
四、經查：被告於偵查中檢察官訊問如何知道綽號阿榮之男子有偽鈔時，固自承「有
    ，之前有看過，偽鈔來源係是阿榮的，他以一比三和人家換的，都是舊版的，和
    誰換我不知道，換來的偽鈔常去檳榔攤換，不是每次他去換，還有交給別人去換
    ，我有和他一起去土城交流道那邊去換過」（見九十一年度偵字第九八六四號偵
    查卷第二十二頁背面），是依上開被告於偵查中自白，被告於偵查中僅自白曾看
    過綽號阿榮以一比三換回舊版之新臺幣千元偽鈔，並曾與綽號阿榮一起前往土城
    交流道檳榔攤換過等情，惟被告並未自白其係事前如何與綽號共謀前往檳榔攤行
    使，事後如何換回真鈔朋分等情節，而僅謂其係曾與綽號阿榮男子一起去土城交
    流道附近檳榔攤換過等情，能否徒憑此即謂被告曾自白係與綽號阿榮之男子共同
    行使偽鈔云云，已難認具體明確，而屬可疑。而被告於甲○審理時即供稱「我當
    時並不知道是偽鈔，是事後阿榮向我說那張是偽鈔，而且行使偽鈔是阿榮並不是
    我的，阿榮所行使偽鈔是舊版一千元券，當時阿榮是買五十塊檳榔及一包五十塊
    錢的七星香煙，共找回九百元，時間是九十一年五月間的事。」（見九十一年十
    月二十八日訊問筆錄），而僅稱係不知情下曾陪同綽號阿榮男子前往檳榔攤買過
    檳榔、香煙等物，事後始經綽號阿榮男子告知其所行使者係偽鈔等情，已不足認
    被告與綽號阿榮之男子如何有共同行使偽鈔之事實。而本件雖扣有被告持有之偽
    造新臺幣千元紙幣一張，但被告於偵查中及甲○審理時即一再供稱該偽造千元紙
    幣係綽號阿榮男子向其借錢後還給其三千元，其中二張是真鈔，另一張即扣案偽
    鈔伊準備退還給阿榮等情（見同上偵查卷第五頁背面、第二十二頁背面、甲○同
    前訊問筆錄），且扣案之偽造紙幣乃係新版之新臺幣紙幣，亦與被告上開自白所
    稱由阿榮男子向檳榔攤所行使之係舊版新臺幣偽造紙幣情節不符，自不適合憑以
    佐證被告上開偵查中不利自白與事實是否相符。而本件遍查全卷資料，公訴人又
    未提出任何資料足以證明有何被害商家遭騙行使偽幣之事實，徒以被告於偵查中
    唯一之不明確之有瑕疵自白，揆之前開說明，自不足以據為認定被告有罪判決之
    不利事實基礎，此部分行使偽造通用紙幣之犯行，自屬不能證明。另查被告雖持
    有扣案之周世生之印章九枚，但被告自始即已否認上開印章係其偽刻，並稱係綽
    號阿元等男子所交付，而上開印章除周世生印章係長條型之條戳章，其餘八枚印
    章均係方型章，且所刻姓名並非上開附表所示證件之被害人之姓名，已顯不足認
    係與本案有關之贓物，自難徒憑被告持有上開印章即認係被告所偽刻，此部分犯
    行亦屬不能證明。此外，復查無其他積極證據足以證明被告有何上開行使偽造紙
    幣及偽造印章犯行，被告此部分犯罪尚屬不能證明，揆諸前開說明，自應為被告
    無罪之諭知。至本件扣案偽造新版一千元紙幣一張，被告既未明知為偽而仍持以
    行使，其單純持有尚不構成犯罪，自非本案所得宣告沒收，應由檢察官另行處理
    ，併予指明。
據上論斷，應依刑事訴訟法第二百九十九條第一項前段、第三百零一條第一項，刑法
第五十六條、第三百四十九條第一項、第二百十二條、第三百三十九條第三項、第一
項、第五十五條、第二十六條前段、第四十七條、第五十一條第五款、第四十一條第
一項前段、第二項、第三十八條第一項第二款，罰金罰鍰提高標準條例第一條前段、
第二條，判決如主文。
本案經檢察官孫治平到庭執行職務
中      華      民      國      九十一    年    十二    月    二十三    日
                                  臺灣板橋地方法院刑事第六庭
                                          法  官  朱 耀 平
右正本證明與原本無異。
如不服本判決，應於判決送達後十日內，向甲○提出上訴狀。
                                          書記官  黃 炎 煌
中      華      民      國      九十一    年    十二    月    二十三    日
附論罪科刑法條
刑法第二百十二條
偽造、變造護照、旅券、免許證、特許證及關於品行、能力、服務或其他相類之證書
、介紹書，足以生損害於公眾或他人者，處一年以下有期徒刑，拘役或三百元以下罰
金。
刑法第三百四十九條
收受贓物者，處三年以下有期徒刑、拘役或五百元以下罰金。
搬運、寄藏、故買贓物或為牙保者，處五年以下有期徒刑、拘役或科或併科一千元以
下罰金。
因贓物變得之財物，以贓物論。
刑法第三百三十九條
意圖為自己或第三人不法之所有，以詐術使人將本人或第三人之物交付者，處五年以
下有期徒刑、拘役或科或併科一千元以下罰金。
以前項方法得財產上不法之利益或使第三人得之者亦同。
前二項之未遂犯罰之。
